【裁判字號】    98,抗,94
【裁判日期】    980407
【裁判案由】    聲明異議
【裁判全文】
臺灣高等法院臺南分院刑事裁定            98年度抗字第94號
抗  告  人
即受處分人  甲○○
上列抗告人因聲明異議案件，不服臺灣雲林地方法院中華民國98
年02月27日裁定（98年度聲字第116號），提起抗告，本院裁定
如下：
    主  文
原裁定撤銷，發回臺灣雲林地方法院。
    理  由
一、本件抗告意旨略以：
  (一)受刑人即抗告人甲○○（以下稱抗告人）原登記於台灣雲林
    地方法院檢察署（以下稱雲林地檢署）之戶籍地「雲林縣土
    庫鎮奮起里12鄰綺湖37之3號」，係抗告人工地住宿處，嗣
    於民國96年底，抗告人因家庭變故返回「雲林縣虎尾鎮○○
    里○○街34號」處所，以照顧祖母與母親，故而「97年1月3
    0日、同年3月4日、同年月28日」等3次寄至戶籍地之應遵期
    報到命令，抗告人並未收受送達，故原裁定認抗告人有「3
    次發函告誡命報到，均經合法送達」之事實，即有錯誤。
  (二)嗣雲林地檢署於97年4月23日依新址「雲林縣虎尾鎮○○里
    ○○街34號」送達應於同年5月6日之報到通知，抗告人立即
    於同年4月29日提前報到，並接受驗尿，顯見抗告人並無逃
    避保護管束之情，僅係因遭逢家中變故方寸全亂，而未受告
    誡送達，致一時誤失期日。何況，抗告人依法至遲於97年8
    月間，即可假釋期滿，抗告人何有故意逃避管束之動機？
  (三)再者，抗告人應依保護管束命令報到之實情，為1個月親自
    到檢察署報到，另1個月則以書函報告檢察署觀護人說明近
    況，故實質上為每2個月才到觀護人處報到1次，此查卷即明
    。是自96年底起至97年4月29日止，抗告人僅失誤期日1次，
    實難認抗告人有何動機故意違背命令。
  (四)原裁定雖認「抗告人稱不知更改之觀護人為何人，然抗告人
    前經數次更改觀護人皆無發生遍尋不著觀護人之事，所辯與
    常情不符」乙節，然抗告人之前數任觀護人，股別均為「庚
    股」，且係星期一為報到日，而新任之觀護人徐正生股別則
    為「丙股」，並改星期二為報到日。而抗告人數次依原星期
    一時間，親自到地檢署詢問，每遭草率打發，且抗告人因需
    趕回照顧祖母與母親，無暇細問，何況，其間抗告人亦有與
    獄中作業導師黃壽郎聯絡相關事宜，並無漫不置理之心態。
    故原裁定未予審酌，即認抗告人「所辯與常情不符」，顯有
    未洽。
  (五)原裁定末復認「抗告人前於93年10月25日住址變更，尚知悉
    向執行檢察署陳報，今遷移卻未陳報，顯故意逃避保護管束
    」乙情，然抗告人此次並非遷移至陌生第3地，而係返回家
    中照顧祖母、母親，抗告人雖有疏失，惟苟以常情度之，尚
    非不可容忍之過咎，否則何須於97年4月23日收受通知後，
    立即提早於同年月29日報到？
  (六)何況抗告人97年4月29日報到時，已向新任觀護人徐正生說
    明目前生活窘境，該名觀護人更於97年5月親至抗告人「雲
    林縣虎尾鎮○○里○○街34號」住處瞭解實情，其亦知悉之
    後抗告人祖母過世之情，該名觀護人並告以抗告人「不用再
    報到等通知就好」乙詞，詎其卻報請撤銷假釋，雖無違法，
    卻未透明行政，誠有落井下石之嫌。抗告人毫無逃避管束動
    機及有何情節重大之處，故該名觀護人明知抗告人假釋已近
    期滿，僅以違誤1次報到、遷址未陳報等原因，逕行報請撤
    銷假釋，已嚴重違背「比例原則」。
  (七)為此，提起本件抗告，請求撤銷原裁定。
二、經查：
  (一)本件抗告人前因違反肅清煙毒條例案件，經臺灣高等法院高
    雄分院判處有期徒刑13年、褫奪公權10年確定，又因違反肅
    清煙毒條例案件，經臺灣雲林地方法院判處有期徒刑3年4月
    確定，嗣2罪經定應執行有期徒刑16年2月在案，經發監執行
    ，刑期自84年6月20日起算，刑期終結日為99年9月15日（縮
    短刑期後刑期終結日為99年05月24日）。嗣抗告人因接受執
    行後有悛悔實據，乃經由監所報請法務部，准許於91年1月2
    3日假釋出監，並接受保護管束，業經本院調閱臺灣雲林地
    方法院檢察署91年度執護字第61號執行卷核閱屬實。
  (二)而抗告人於91年1月23日假釋後，係設籍於「雲林縣土庫鎮
    ○○路67之1號」，其後即依期逐月向臺灣雲林地方法院檢
    察署觀護人室報到接受保護管束情況約談，並於93年10月25
    日，自陳其居住地，由「雲林縣虎尾鎮○○里○○鄰○○路70
    號」變更至「雲林縣土庫鎮奮起里12鄰綺湖37之3號」。嗣
    抗告人於96年11月1日該次報到約談後，因未按時於同年12
    月3日約談日至署報到，經該署認抗告人逾期未到，嗣於97
    年1月30日、同年3月4日、同年月28日，3次發函告誡抗告人
    ，先後命其應於97年2月12日上午9時許、同年3月25日上午9
    時許、同年4月15日上午9時許前往該署觀護人室報到執行保
    護管束，函文並告知再有未按期報到情形將進行撤銷假釋程
    序，上開3次函文之送達地址均為「雲林縣土庫鎮奮起里12
    鄰綺湖37之3號」，皆由抗告人之有辨別事理能力同居人收
    受；嗣雲林地檢署另於97年3月4日函請臺灣雲林監獄及雲林
    縣警察局虎尾分局協尋，經雲林縣警察局虎尾分局於97年4
    月8日回覆同年3月16日訪查結果「抗告人已變更居所至雲林
    縣虎尾鎮○○里○○街34號」，其後該署遂於97年4月23日
    依新址發函告誡抗告人，並命其應於97年5月6日上午9時許
    前往該署觀護人室報告，否則將函請原執行監獄報請撤銷假
    釋，該新函經送達於抗告人「雲林縣虎尾鎮○○里○○街34
    號」住處，再由抗告人之有辨別事理能力同居人收受。此有
    臺灣高等法院被告前案紀錄表1份、臺灣雲林地方法院檢察
    署通知及告誡函4紙、臺灣雲林地方法院檢察署送達證書4紙
    、雲林縣警察局虎尾分局土庫分駐所執行保護管束情況報告
    表等件在卷可參。
  (三)查雲林地檢署於97年1月30日、同年3月4日、同年月28日等3
    次應按期報到執行保護管束期日函文，均以「雲林縣土庫鎮
    奮起里12鄰綺湖37之3號」地址傳喚抗告人，而非寄至抗告
    人之居所「雲林縣虎尾鎮○○里○○街34號」，則抗告人顯
    無從接獲上開執行保護管束期日函文而報到執行，是本件尚
    難以抗告人未依期報到，即認其有故意逃避保護管束之情事
    。參酌抗告人嗣於接獲該署依新址「雲林縣虎尾鎮○○里○
    ○街34號」發函告誡應於97年5月6日上午9時許前往該署觀
    護人室報告後，立即於97年4月29提前報到採尿，益足見抗
    告人應無故意逃避保護管束之情形。
  (四)依保安處分執行法第74條之2第1、2款規定，受保護管束人
    在保護管束期間內，應保持善良品行，服從檢察官及保護管
    束者之命令，如有違反，依同法第74條之3第1、2項規定，
    檢察官或典獄長固得報請法務部撤銷假釋，惟【須限於情節
    重大者，始得為之】，此觀該法條之規定自明。而依據前開
    保護管束執行卷宗記載，抗告人於先前保護管束期間，雲林
    地檢署固有多次變更新觀護人之情況，但其承辦股別，並無
    更易。然自97年2月12日起，抗告人之觀護人改為徐正生，
    其股別亦由庚股更改為丙股，報到時間並由每週一改至每週
    二，故抗告人主張其曾於原報到時間（每週一）至該署觀護
    人處，但不知由何人觀護，復撥打電話至觀護人處詢問仍無
    從得知向何人報到，且提出曾多次請託臺灣雲林監獄作業導
    師黃壽郎代為探詢關於觀護人之事等情，倘非子虛，則抗告
    人之前未能按時遵期報到執行保護管束，得否逕認其違反負
    擔確屬情節重大？，非無再予斟酌之餘地。再者，抗告人主
    張雲林地檢署之觀護人徐正生，亦曾於97年5月間至抗告人
    家中訪視，其知悉抗告人目前窘境，並告以抗告人「不用再
    報到等通知就好」等語，如屬無誤，復衡諸抗告人本件如被
    撤銷假釋，必須執行殘刑8年4月1日，此有本院被告前案紀
    錄表可憑。則本件檢察官之撤銷受保護管束人假釋處分，是
    否有違比例原則，亦值探討。
三、以上為原審法院未及審究、或漏未調查斟酌，則抗告人指摘
    原裁定不當，尚非無理由，是應由本院將原裁定撤銷，發回
    原審法院更為妥適之處理。
四、據上論斷，應依刑事訴訟法第413條前段，裁定如主文。
中    華    民    國    98    年    4     月    7     日
                  刑事第二庭    審判長法  官  葉居正
                                      法  官  吳勇輝
                                      法  官  郭千黛
以上正本證明與原本無異。
不得再抗告。
                                      書記官  尤乃玉
中    華    民    國    98    年    4     月    7     日


司法院資訊處製作；財團法人民間司法改革基金會備份。
